最高法院刑事判決　　　　　　　　　　111年度台上字第527號
上　訴　人　詹景聰


選任辯護人　陳明發律師
上列上訴人因妨害性自主案件，不服臺灣高等法院臺中分院中華
民國110年9月9日第二審更審判決（110年度侵上更一字第6 號，
起訴案號：臺灣臺中地方檢察署107 年度偵字第4421、6673號）
，提起上訴，本院判決如下：
    主  文
上訴駁回。
    理  由
按刑事訴訟法第377 條規定：上訴於第三審法院，非以判決違背
法令為理由，不得為之。是提起第三審上訴，應以原判決違背法
令為理由，係屬法定要件。如果上訴理由書狀並未依據卷內訴訟
資料，具體指摘原判決不適用何種法則或如何適用不當，或所指
摘原判決違法情事，顯與法律規定得為第三審上訴理由之違法情
形，不相適合時，均應認其上訴為違背法律上之程式，予以駁回
。
本件原判決撤銷第一審之科刑判決，就上訴人甲○○如原判決犯
罪事實欄（下稱事實欄）一所載部分，改判仍論處其對未滿14歲
、心智缺陷之女子犯強制性交罪刑（處有期徒刑7年2月。至原判
決改判上訴人無罪部分，未據檢察官上訴而確定在案），已詳敘
其調查證據之結果及證據取捨並認定事實之理由；所為論斷，均
有卷存證據資料可資覆按。
上訴人之上訴意旨略稱：
上訴人在審判中否認警詢自白之真實性，而甲女（民國97年 8
  月間出生，即警局編以代號00000000000 之女子，姓名詳卷）
  案發時年紀尚幼，又係身心障礙者，所述語意不明、片斷不連
  續或前後矛盾，原審未積極調查上訴人警詢自白、甲女證詞之
  真實性及補強證據，僅以之作為認定本件事實之依據，有認定
  事實不依證據及證據理由矛盾之違法。
告訴人即甲女之母乙女（即警局編以代號00000000000A者，姓
  名詳卷）、證人即甲女之親戚丙女（姓名詳卷）對本案並不知
  情，是分別經由親人或甲女學校老師轉知，也未目睹，所述與
  甲女之陳述具同一性之累積，無法為甲女證詞之補強證據。
刑法上性交之既、未遂，既以性器是否進入女陰或使之接合，
  作為認定依據，則男性陰莖能否充分或部分勃起，可憑為認定
  其能否插入或接合，上訴人如確屬不舉，插入及接合都不可能
  ，上訴人所辯已多年不舉，攸關其是否成罪、既遂或未遂、刑
  責之輕重，乃請求就此進行鑑定，並傳訊證人顧秀貞，詎原審
  僅簡單說明交差了事，自有應於審判期日調查之證據而未予調
  查及判決不備理由之違法等語。
惟查：
證據之取捨及事實之認定，為事實審法院之職權，苟其判斷無
  違經驗法則或論理法則，復已敘述其憑以判斷之心證理由，即
  不能任意指為違法。
㈠原判決綜合卷內所有證據資料及調查證據之結果，於理由欄敘
  明認定上訴人有事實欄一所載，為案發時未滿14歲之甲女之鄰
  居，明知當時甲女未滿14歲，且為心智缺陷之人，竟基於對未
  滿14歲、心智缺陷之女子強制性交之犯意，於106 年12月間某
  日晚間7、8時許，在甲女位於○○市之住處房間，違反甲女之
  意願，脫去甲女褲子，以其陰莖摩擦甲女之女陰部並使之接合
  之方式，對甲女強制性交既遂1 次犯行之得心證理由。另對於
  上訴人否認犯罪所持辯解及其原審辯護人辯護意旨所指：上訴
  人於案發時有喝酒，不知有無對甲女性交，也不記得有無用生
  殖器摩擦甲女，且上訴人生殖器不舉，未曾脫甲女內褲、亦未
  有以其陰莖摩擦甲女陰部之行為，原判決雖認上訴人係於甲女
  多次言及「不要、不行」等拒絕之意，違反甲女意願而對其強
  制性交，但甲女為心智缺陷之人，其如何可能表達出不要、不
  行等言詞，有所疑問，且乙女認知功能不全，甲女所為陳述有
  不清楚及反反覆覆之情形而有所瑕疵，不能作為論罪之依據，
  至上訴人前後說詞不一，係因上訴人應訊時緊張所致，應可被
  接受，再甲女處女膜破裂，並不足以認定係上訴人對其性交所
  致，且甲女之陰道也未採驗到上訴人的精液，應給予上訴人無
  罪之判決等語，如何認與事實不符而無足採等情，詳予指駁（
  見原判決第3至19頁）。
㈡經核原判決關於上訴人有罪部分之採證認事並無違反經驗法則
  、論理法則，亦無任意推定犯罪事實、違背證據法則、調查職
  責未盡、判決理由不備、理由矛盾、不適用法則或適用法則不
  當之違誤。
㈢再：
⒈證人之陳述有部分前後不符，或相互間有所歧異時，究竟何者
  為可採，法院仍得本其自由心證予以斟酌，非謂一有不符或矛
  盾，即應認其全部均為不可採信；若其基本事實之陳述，與真
  實性無礙時，仍非不得予以採信。原判決已說明何以採納甲女
  於偵查時之部分證詞，復已敘明甲女何部分證述內容應非可採
  之理由等旨（見原判決第7 至14頁），自難謂有違反證據法則
  。
⒉刑事訴訟法第156條第2項規定，被告之自白不得作為認定犯罪
  之唯一證據，且須以補強證據證明其確與事實相符。此所謂補
  強證據，並非以證明犯罪構成要件之全部事實為必要，倘其得
  以佐證自白之犯罪非屬虛構，能予保障所自白事實之真實性，
  即已充分。原判決已說明如何依據上訴人之部分陳述、證人甲
  女、乙女、丙女之證詞，暨卷附之中華民國身心障礙證明影本
  、○○市政府社會局函及所附甲女身心障礙鑑定資料、性侵害
  犯罪事件通報表、性侵害案件減述作業或一站式服務報告表等
  證據資料而為認定之旨，並非僅以上訴人之警詢自白或甲女之
  證詞，作為認定上訴人本件犯罪之唯一證據，亦無採證違背證
  據法則之情事。
⒊證人所述該性侵害事實以外之相關事實，如係證人親自見聞之
  事，而與被害人所指證之被害事實具有關聯性，即非單純之傳
  聞，自得為補強證據。本件乙女就其有無於案發日請上訴人單
  獨照顧甲女，以及乙女、丙女關於本案係如何經由國小輔導組
  長發現後，通知甲女親人並送醫驗傷等證述，均係依其等個人
  實際經歷為基礎而為陳述，原判決本於上旨援引其等此部分之
  證述為上訴人關於犯罪時間之自白、甲女並無誣攀、濫指上訴
  人對其為性侵害之補強證據（見原判決第6 、10至11頁），並
  無適用證據法則不當之違誤。
⒋刑法所稱性交，係指以性器進入他人之性器、肛門或口腔，或
  使之接合；或以性器以外之其他身體部位或器物進入他人之性
  器、肛門，或使之接合而言，刑法第10條第5 項規定甚明。再
  者，刑法上性交既遂與未遂之區分，採接合說，衹須性器或性
  器以外之其他身體部位進入女陰，或使之接合，即屬既遂。又
  女性外陰部生殖器官，包括陰阜、大陰唇、小陰唇、陰蒂、前
  庭、陰道口、處女膜外側，凡以性器或性器以外之其他身體部
  位或器物進入大陰唇內側之性器之性侵入行為，均係刑法第10
  條第5 項所指之性交，並非以侵入陰道為必要。原判決以上訴
  人於警詢中供稱：伊有用生殖器去用甲女下體，沒有插進去，
  時間約30秒，就射精了等語，並曾於第一審時對此表示承認，
  認定上訴人有以其陰莖摩擦甲女之女陰部並使之接合之行為，
  上訴人嗣後翻異前詞，不足採信。因認上訴人上開行為，已達
  性交既遂之階段，並無違誤。
⒌刑事訴訟法第379 條第10款固規定，依本法應於審判期日調查
  之證據而未予調查者，其判決當然違背法令。但應行調查之證
  據範圍，在同法並未定有明文，該項證據，自係指第二審審判
  中已存在之證據，且與待證事實有重要關係，在客觀上認為應
  行調查者而言。原判決對於上訴人曾聲請傳喚證人顧○○、測
  謊及鑑定上訴人之生殖器能否勃起等，業已說明如何認為無必
  要等旨（見原判決第17至19頁），且依卷內資料，上訴人及其
  辯護人於原審審判期日，經原審審判長詢以「有無其他證據請
  求調查」時，上訴人除答稱可驗DNA 外，並未見有請求為其他
  證據之調查，而其原審辯護人則答稱：「沒有」（見原審卷第
  126頁），而關於DNA檢驗部分，亦已據原判決敘明採檢結果無
  法憑為上訴人有利之認定（見原判決第16頁），原審認上訴人
  有事實欄一之強制性交犯罪事證已明，未再贅為其他無益之調
  查，亦難謂有調查證據職責未盡之違誤。
㈣上開上訴意旨所指各節，或係就無礙於事實認定之事項，或係
  重執上訴人在原審辯解各詞，或係執其個人主觀意見，就原審
  採證認事適法職權行使及原判決已明白論斷之事項，再為爭執
  ，俱難認係上訴第三審之適法理由。
上訴人之其他上訴意旨並未依據卷內訴訟資料，具體指摘原判
  決關於其有罪部分有何違背法令之情形，核與法律規定得為第
  三審上訴理由之違法情形不相適合。
綜上，應認上訴人之上訴為違背法律上之程式，予以駁回。
據上論結，應依刑事訴訟法第395條前段，判決如主文。
中    華    民    國   111    年    2     月    10    日
                  刑事第四庭審判長法  官  林  立  華  
                                  法  官  謝  靜  恒  
                                  法  官  林  瑞  斌  
                                  法  官  王  敏  慧  
                                  法  官  李  麗  珠  
本件正本證明與原本無異
                                  書記官
中    華    民    國   111    年    2     月    15    日